臺灣高等法院民事判決　　　　　　　　 99年度重上字第595號
上　訴　人　謝春盛
被　上訴人　謝榮華
　　　　　　謝榮吉
　　　　　　謝榮湧
　　　　　　謝榮豐
　　　　　　謝榮基
　　　　　　謝榮
　　　　　　謝榮倉
　　　　　　謝錦龍
　　　　　　謝玉章
　　　　　　謝玉鳴
　　　　　　謝玉鈴
上　一　人
訴訟代理人　謝榮昌
被　上訴人　謝榮村
　　　　　　　　　　　　2樓
　　　　　　謝榮沛
　　　　　　謝榮忠
　　　　　　謝榮鶴
　　　　　　謝國靖
　　　　　　　　　　　　號4樓
　　　　　　謝玉榮
　　　　　　　　　　　　號4樓
　　　　　　謝玉全
　　　　　　謝玉賢
　　　　　　　　　　　　號2樓
　　　　　　謝玉濱
　　　　　　　　　　　　號4樓
　　　　　　謝成坤
　　　　　　謝坤男
　　　　　　謝榮旺
　　　　　　　　　　　　2樓
上二十三人
共　　　同
訴訟代理人　林炳煌律師
被　上訴人　謝秉倫
　　　　　　　　　　　　號
　　　　　　　　　　　　樓
上列當事人間請求給付分配款事件，上訴人對於中華民國99年8
月25日臺灣士林地方法院98年度重訴字第165號第一審判決提起
上訴，本院於100年6月15日言詞辯論終結，判決如下：
    主  文
上訴駁回。
第二審訴訟費用由上訴人負擔。
    事實及理由
壹、程序方面：
一、本件被上訴人謝秉倫未於言詞辯論期日到場，核無民事訴訟
    法第386條所列各款情形，爰依上訴人之聲請，由其一造辯
    論而為判決。
二、上訴人提起上訴時，原係請求被上訴人應連帶給付上訴人
    265萬7,314元本息(見本院卷(一)第126頁)，嗣於100年5月17
    日具狀變更其請求之金額為265萬7,130元本息(見本院卷(二)
    第214頁)，經核係屬減縮應受判決事項之聲明，依民事訴訟
    法第255條第1項第3款、第446條第1項但書規定，自應准許
    。
三、上訴人起訴時，既係主張兩造均同屬「祭祀公業謝苗」之後
    代子孫，被上訴人共同侵吞伊基於「祭祀公業謝王公」之派
    下員身分所得受分配之土地價款，應負連帶返還責任云云(
    見原審卷(一)第5至9、196頁；原審卷(二)第172、234頁；原審
    卷(三)第40、148頁；原審卷(四)第37頁)，經原審向上訴人闡明
    其訴訟對象究係「祭祀公業謝王公」或謝榮華個人後，上訴
    人復表示其係對謝榮華個人起訴(見原審卷(三)第121頁)，且
    謝榮華亦係以個人身分應訴(見原審卷(四)第76頁；本院卷(二)
    第1頁)。綜觀原判決事實及理由欄，亦未將「祭祀公業謝
    王公」認係當事人，足見原判決當事人欄所列「謝榮華即祭
    祀公業謝王公管理人」，僅係表示謝榮華之身分而已，當事
    人仍係謝榮華個人，合先敘明。
貳、實體方面：
一、上訴人主張：伊為「祭祀公業謝王公」之派下員，登記為「
    祭祀公業謝王公」所有之3筆土地，其中2筆土地即臺北市○
    ○區○里○段○○○段110、113番地，為被上訴人於民國70
    年5月28日不法處分，所得並於70年間遭被上訴人或其父親
    共同侵吞；最後1筆土地即臺北市內湖區○○○○段12、12-
    1地號土地(重測前為臺北市○○區○里○段○○○段27地號
    土地，下稱系爭土地）嗣於95年12月4日為被上訴人不法處
    分，買賣價金為新臺幣（下同）5億元。被上訴人係兩造「
    開臺祖先」謝苗之第2房子孫，伊係謝苗之第4房子孫，系爭
    土地係由謝苗來臺灣開墾取得，而由謝苗之次房孫謝長綿向
    日據殖民政府登記為「祭祀公業謝王公」所有，實為「祭祀
    公業謝苗」之祀產。謝苗之4大房子孫為崇敬謝苗，乃依其
    房份各出1/4資金，向日本殖民政府購買地號為內湖灣子字
    第711番地土地，以謝苗為享祀人，設立「祭祀公業謝苗」
    ，是「祭祀公業謝王公」與「祭祀公業謝苗」乃俗稱大公、
    小公之祭祀公業，「謝王公」並非指東晉的謝安，而係尊重
    「開臺祖先」謝苗為「王公祖」，是「祭祀公業謝王公」之
    土地出售時，所得款項應按房份、慣例分配予謝苗各房子孫
    。系爭土地之出售價款5億元，扣除土地增值稅671萬5,807
    元、保留款1,500萬元，以及捐贈消防隊之50萬元後，可分
    配金額應為4億7,828萬4,193元，而兩造同屬「祭祀公業謝
    苗」派下第2房與第4房之後代子孫，依「祭祀公業謝苗」規
    約書第23條約定，應按房份分配，惟大房不孝，不得分配，
    故另3房每房可分配金額為1億5,943萬8,064元。伊屬第4房
    謝賜田房份，因謝賜田房份下另有4房，其中謝清源房份可
    分得1/4即3,985萬7,016元，而謝清源房份下又有6房，其中
    謝薯連房份可分得1/6即664萬2,836元，而謝薯連房份下又
    有5房，其中1房即為伊父謝金英，因伊之兄弟均已放棄權利
    ，故伊應可分得132萬8,567元。又被上訴人於70年間所不法
    處分之另2筆土地，伊雖無從得知應分配之確切金額，惟因
    該二筆土地與系爭土地同地段，且面積大於系爭土地，故伊
    至少亦可獲分配與系爭土地相同之價金即132萬8,567元。惟
    被上訴人竟藉詞「祭祀公業謝王公」係12燈號組織，將出售
    上開土地所得款項交付予各燈號代表人轉交所屬燈號派下員
    ，顯屬侵吞伊可得分配之款項。又被上訴人分配系爭土地之
    價金時，主張應扣除佃農補償費8,776萬1,397元、仲介費
    300萬元、代書費1,000萬元、管理費約2,000萬元等，實有
    灌水、作假之嫌等情。爰依侵權行為或不當得利之法則，求
    為命被上訴人連帶給付265萬7,314元，及自起訴狀繕本送達
    之翌日起至清償日止，按年息5%計算利息之判決。
二、被上訴人(除謝秉倫外)則以：上訴人請求70年間出售土地之
    分配款部分，被上訴人謝榮華當時並非「祭祀公業謝王公」
    之管理人，其他被上訴人當時亦非「祭祀公業謝王公」之派
    下員，上訴人不得對伊等請求分配款；又上訴人就70年間出
    售土地之分配款若干，並未舉證，且自70年迄今，上訴人之
    請求權業已罹於時效。又「祭祀公業謝王公」與「祭祀公業
    謝苗」分屬兩個不同主體，「祭祀公業謝王公」係百餘年前
    ，內湖地區一群同屬謝姓但非同一祖先之宗親共12人組成鑼
    鼓會，並集資購置田產以紀念共同先祖即東晉謝安(即謝王
    公)，嗣並由實際承耕管理土地之謝登樹辦理「祭祀公業謝
    王公」之登記，祭祀包括謝王公及12位開臺前賢，故「祭祀
    公業謝王公」之派下員即該12位前賢之後代，分屬四成、三
    合、合興、春記、五合、成金、四合、英記、合成、新陽、
    賢合、蜅記等12個燈號，僅係由三合燈號謝登樹派下之後代
    辦理派下員登記，是「祭祀公業謝王公」之部分派下員固同
    屬「祭祀公業謝苗」之派下員，惟二者並非同一，「祭祀公
    業謝王公」之祀產絕非謝苗之遺產。系爭土地出賣之款項，
    其分配方法為分配13等分，每1燈號得1等分，另一等分作為
    管理費，且系爭土地出售之款項與應扣減之土地增值稅、佃
    農補償費、保留款、仲介費、對消防隊之捐贈等項目，亦經
    各燈號代表確認無誤。其中三合燈號分為文芽、登樹、賜田
    3派下，應有部分各1/3，上訴人屬賜田派下，該派下可分得
    系爭土地價款1/12中之1/3，已由該派下代表謝領回，上
    訴人所屬賜田派下共有44名派下員，均對於系爭土地分配款
    之分配無異議，上訴人應向謝請求給付分配款。又系爭土
    地價款係於96年1月間分配完成，當時上訴人尚未經法院確
    認為「祭祀公業謝王公」之派下員，自應尊重先前「祭祀公
    業謝王公」所為之分配決定等語，資為抗辯。
    被上訴人謝秉倫均未以書狀或到場以言詞作何聲明及陳述。
三、原審判決上訴人敗訴，上訴人聲明不服，提起上訴，其上訴
    聲明：(一)原判決廢棄。(二)減縮請求被上訴人應連帶給付上訴
    人265萬7,130元，及自起訴狀繕本送達翌日起至清償日止，
    按週年利率5%計算利息。
    被上訴人答辯聲明：上訴駁回。
四、兩造不爭執之事實：
(一)、「祭祀公業謝王公」之管理人目前為被上訴人謝榮華，於95
    年8月14日造報之派下員名冊所列派下員為被上訴人24人，
    經臺北市內湖區公所95年10月11日以北市湖民字第09532245
    100號函同意備查。
(二)、「祭祀公業謝王公」與「祭祀公業謝苗」各有祀產，分屬兩
    個不同登記之組織，「祭祀公業謝苗」並訂有規約書。
(三)、臺北市○○區○里○段○○○段110、113番地及系爭土地原
    為「祭祀公業謝王公」所有。「祭祀公業謝王公」於96年間
    出售系爭土地，出售總價款為5億元，已支出土地增值稅671
    萬5,807元、保留款1,500萬元，以及捐贈消防隊50萬元。
(四)、上訴人曾另案向原法院提起確認派下權存在訴訟（下稱另件
    派下員訴訟），經原法院96年度訴字第512號判決、本院96
    年度上字第763號確定判決確認上訴人為「祭祀公業謝王公
    」之派下員。
    上開事實並有「祭祀公業謝王公」派下員名冊、本院96年度
    上字第763號判決確定證明書、「祭祀公業謝苗」規約書、
    系爭土地收入分配確認表、土地登記申請書、土地所有權買
    賣移轉契約書、「祭祀公業謝王公」所有不動產清冊、業主
    權保存登記申請書、臺北市土地登記簿、「祭祀公業謝苗」
    派下子孫系統表、土地買賣契約書、支票、收據、匯款申請
    書、原法院96年度訴字第512號判決、本院96年度上字第763
    號判決可稽（見原審卷(一)第10至12、25至31、253至258、26
    2、263、286頁；原審卷(二)第92至98頁；原審卷(三)168至172
    頁；本院卷(二)第308至311頁），固堪信為真實。
五、上訴人雖主張伊為「祭祀公業謝王公」之派下員，就系爭土
    地出售價款可分得132萬8,567元，另「祭祀公業謝王公」於
    70 年間處分之另兩筆土地，伊至少亦可分得132萬8,567元
    ，而上開款項均遭被上訴人不法侵吞，被上訴人應連帶給付
    伊265萬7,130元云云。惟為被上訴人所否認，並以前揭情詞
    置辯。經查：
(一)、依上訴人提出之日據時期土地臺帳顯示，明治年間(不詳)，
    登記土名「羊稠」、地番「110、113、27」土地，其「業主
    」登記為「祭祀公業謝王公」，管理人為謝長綿，嗣於明治
    38 年（即民國前7年）6月10日變更登記管理人為謝登樹（
    見原審卷(二)第33至35頁)，嗣謝登樹於大正10年(即民國10年
    )以「祭祀公業謝王公」之管理人名義，向臺北地方法院申
    辦上開土地(地號變更為七星郡內湖庄新里族字羊稠第27番
    、第110番、第113番)之業主權保存登記(見原審卷(一)第253
    至第258頁)，迄至35年土地總登記時，再由「祭祀公業謝王
    公」之管理人謝玉琴申辦上開土地(地號變更為臺北市○○
    區○里○段○○○段110、113、27 )之所有權登記（見原審
    卷(一)第253、262、263頁)。足見上開3筆土地自日據時期開
    始，即登記為「祭祀公業謝王公」所有。
(二)、上訴人雖主張上開3筆土地係由謝苗開墾取得，並由謝苗之
    次房孫謝長綿登記為「祭祀公業謝王公」所有，實為「祭祀
    公業謝苗」之祀產云云。惟查，
  1.依上訴人所提出「祭祀公業謝苗」規約書、「祭祀公業謝苗
    」派下子孫系統表所示，「祭祀公業謝苗」之享祀人為謝苗
    ，該公業派下權原則上由謝苗所傳下四大房之直系男性血親
    卑親屬冠謝姓者享有(見原審卷(一)第25、26頁；本院卷(一)第
    78 頁)。又依上訴人所提出之日據時期土地臺帳資料所示，
    大正15年(即民國15年)間，登記字「灣子」、地番「711」
    土地，其「業主」登記為「祭祀公業謝苗」、管理人為謝順
    益、謝新在、謝成裕、謝登樹(見原審卷(一)第166至169頁)，
    分屬上開「祭祀公業謝苗」派下子孫系統表所示謝苗所傳下
    四大房之派下。足見「祭祀公業謝苗」於日據時期業已存在
    ，名下並有土地。倘上開3筆登記為「祭祀公業謝王公」之
    土地確係由謝苗所取得，則同屬「祭祀公業謝苗」派下員之
    謝長綿、謝登樹，豈有可能在未徵得其他派下員之同意下，
    即逕將上開3筆土地登記為「祭祀公業謝王公」所有。
  2.「祭祀公業謝王公」於65年間辦理登記所提出之派下員代表
    申請人推舉書、沿革、切結書、派下系統表、派下權繼承慣
    例、全員名冊等文件，固記載該公業係由謝登樹出資購置田
    園一甲餘，於民國前7年設立祭祀公業，分租予已成家子孫
    耕作，所收租金作為祭祀祖先並紀念謝安石公即謝王公之用
    ，必須為謝登樹之直系血親之子孫始有資格繼承派下繼承權
    等情(見原審卷(二)第45至58頁)。惟上開文書，僅係「祭祀公
    業謝王公」之管理人或部分派下員所出具，屬私文書，經核
    復與被上訴人抗辯：「祭祀公業謝王公」係緣自「王公會」
    ，「王公會」之組織共分為12燈號，僅係由謝登樹派下辦理
    「祭祀公業謝王公」派下員之登記，但謝登樹派下所得分配
    之持分僅約為2/12，並非全部等語(見原審卷(二)第5至10頁)
    不符，自難遽信為真實。況依上開土地登記資料所示，登記
    為「祭祀公業謝王公」所有之上開3筆土地，並非謝登樹所
    購置，謝登樹亦非「祭祀公業謝王公」之設立人，而「祭祀
    公業謝王公」之派下員，除上開謝登樹派下外，尚包括上訴
    人及謝再傳等261人，有本院96年度上字第763號確定判決、
    原法院97年度訴字第171、265、628號和解筆錄可稽(見原審
    卷(二)15至24頁；本院卷(二)第308至311頁），經核均與上開登
    記文件內容不符，是上開登記文件及日後相沿所申辦變更登
    記之文件(見原審卷(一)第66至193頁)，顯不足據為「祭祀公
    業謝王公」相關權義之認定。上訴人執此推認登記為「祭祀
    公業謝王公」所有之上開3筆土地，實為「祭祀公業謝苗」
    所有，自不足取。
  3.「祭祀公業謝王公」係以謝登樹派下辦理登記，已如上述，
    而謝登樹為謝苗之子孫，是依「祭祀公業謝苗」規約書之約
    定，謝登樹派下自亦為「祭祀公業謝苗」之派下員，此參諸
    上開「祭祀公業謝苗」派下子孫系統表至明(見本院卷(一)第
    78 頁)。惟「祭祀公業謝王公」之派下全員，與「祭祀公業
    謝苗」之派下全員雖有部分相同，惟並非一致(詳如下述)，
    是自難僅憑「祭祀公業謝王公」所登記之派下員同屬「祭祀
    公業謝苗」之派下員，即推認「祭祀公業謝王公」名下土地
    應歸「祭祀公業謝苗」所有。
  4.上訴人既不能證明「祭祀公業謝王公」名下之上開3筆土地
    為「祭祀公業謝苗」所有，則其主張「祭祀公業謝王公」處
    分名下土地時，所得款項應按「祭祀公業謝苗」之房份、慣
    例，分配予謝苗各房子孫云云，自不足取。
(三)、上訴人既經判決確認為「祭祀公業謝王公」之派下員，就「
    祭祀公業謝王公」處分名下土地所得款項，固有按其派下房
    份受分配之權。但查：
  1.依「祭祀公業謝王公」所製作之謝王公「王公會」系統表所
    示、謝王公「王公會」之組織共計有四成、三合、合興、春
    記、五合、成金、四合、英記、合成、新陽、賢合、蜅記12
    個燈號(下稱系爭12燈號─見本院卷(一)第80頁)，參酌證人即
    「祭祀公業謝王公」派下員謝森堂在另件派下員訴訟中證稱
    ：「祭祀公業謝王公」有12個燈號，伊是「三合」燈號「賜
    田」派下之子孫，王公會的12個燈號與「祭祀公業謝王公」
    的派下是相同的等語(見原審卷(二)第89、90頁)、證人即「祭
    祀公業謝王公」派下員謝在原審證稱：伊是「三合」燈號
    「賜田」派下之子孫，「賜田」是謝苗的兒子，「賜田」連
    同兩個哥哥即為「三合」，謝王公有些燈號與謝苗沒有關係
    ，系爭12燈號是存在的等語(見原審卷(二)第116至119頁)，及
    「祭祀公業謝王公」之管理人帳冊係分就系爭12燈號予以列
    記(見原審卷(二)第67至82頁；本院卷(一)第85至90頁；本院卷
    (二)第258至260 頁)，另「祭祀公業謝王公」95年9月24日派
    下代表會議之出席簽名單所示「各派下代表出席簽名」欄，
    亦分列上開12個燈號(見本院卷(二)第147頁背面)等情，是被
    上訴人抗辯組成「王公會」之系爭12個燈號前賢後代，均係
    「祭祀公業謝王公」之派下員，僅係由「三合」燈號謝登樹
    派下之後代辦理派下員登記等語，應堪信為真實。
  2.依「祭祀公業謝王公」所製作之「同意書」記載：「立同意
    書人ˍ係祭祀公業謝王公ˍ燈號ˍ派下之派下員，茲同意本
    祭祀公業所有坐落臺北市○○區○○段5小段12、12-1地號
    土地2筆(即系爭土地)所有權全部，予以依95年7月2日所召
    開之派下員代表會議決議標售，特全權授權祭祀公業謝王公
    管理人謝榮華代為辦理本項土地標售、買賣簽約、增值稅申
    報及所有權移轉登記等一切委託代理事宜，恐口無憑，特立
    此書為據」（見本院卷(二)第317頁)，及「祭祀公業謝王公」
    所製作之「授權書」記載：「立授權書人（如下表）授權ˍ
    為祭祀公業謝王公ˍ燈號ˍ前賢派下（以下稱本派下）代表
    負責處理下列事項：一、蒐集本派下所有派下員之有關資料
    （戶籍謄本、印鑑證明等），並彙編本派下之系統表及派下
    員名冊。二、代表本派下出席各項有關祭祀公業謝王公之各
    項會議（含公業土地處分），並代表行使同意權。三、代表
    本派下向祭祀公業謝王公管理人，具領公業土地處分之本派
    下分派款」(見本院卷(二)第316頁)，足證「祭祀公業謝王公
    」處分系爭土地之方式，得由系爭12燈號之派下員出具授權
    書予各該燈號派下員代表，由各該派下員代表代為出席各項
    會議行使同意權，並代為具領分配款。
  3.「祭祀公業謝王公」出售系爭土地所得價款5億元，經扣除
    土地增值稅671萬5,807元、佃農補償費8,776萬1, 397元、
    保留款1,500萬元，仲介費300萬元、捐贈消防隊50萬元後，
    所餘金額3億8,702萬2,796元，共分為13等分，每一燈號各
    分配一等分即2,977萬984元，剩餘一等分作為管理費使用等
    情，有「祭祀公業謝王公」出售系爭土地收入分配確認表可
    稽(見原審卷(一)第27頁)。經核上開確認表下方已由系爭12號
    燈號派下員代表簽署確認，而各該派下員代表復與「祭祀公
    業謝王公」95年9月24日派下代表會議紀錄後附確認書所載
    系爭12燈號代表相符(見本院卷(二)第150、151頁)，足證「祭
    祀公業謝王公」就系爭土地價款所為上開分配，已徵得系爭
    12燈號派下員代表同意。
  4.上訴人係屬於「祭祀公業謝王公」之「三合」─「賜田」派
    下，為兩造所不爭，則依被上訴人所提出之系爭12燈號所占
    比例表、「祭祀公業謝王公」出售系爭土地收入各燈號分配
    款領款清冊、付款支票、切結書所示，「賜田」派下所佔比
    例為1 /36，就系爭土地價款應受分配金額為992萬3,661元
    ，並由「三合」燈號之派下員代表謝具領(見原審卷(二)第
    12至14頁；本院卷(二)第95、178頁)。又證人謝在原審證稱
    ：「賜田」派下有四房，這900多萬元再除以四，交由各房
    自己去分配，上訴人是「賜田」派下三房，伊將該房的錢交
    給謝森堂及另一位派下員，由他們自己去分等語(見原審卷
    (二)第116頁)，經核與證人謝森堂在另件派下員訴訟證稱：伊
    是屬於「三合」之下「賜田」派下子孫，我們這一支占總財
    產的1/36，我確實有拿到錢，分到我曾祖父謝清源時是分
    248萬910元，分到我祖分是除以6等於41萬3,485元，分到我
    父親是8萬2,697元，我分到1萬3,000多元，至於上訴人則分
    到2萬674.25元，我有通知上訴人之母親來領，但他母親不
    敢領等語(見原審卷(二)第89頁)相符，上訴人亦自認證人謝森
    堂確有通知伊母親領取上開款項，但伊及伊母親均拒絕受領
    之事實(見本院卷(二)第183頁背面、335頁)，足證上訴人就系
    爭土地價款所應受分配金額僅為2萬674.25元，且上開款項
    業據上訴人所屬之「三合」之下「賜田」派下代表謝代為
    受領。是上訴人主張被上訴人共同侵吞伊就系爭土地價款所
    應受分配金額132萬8,567元云云，而依據不當得利及侵權行
    為之法則，請求被上訴人連帶給付132萬8,567元本息，自屬
    無據。
  5.上訴人雖復主張被上訴人於70年間不法處分「祭祀公業謝王
    公」所有臺北市○○區○里○段○○○段110、113番地，伊
    就上開土地價款至少可獲分配132萬8,567元，被上訴人應負
    不當得利返還責任或侵權行為損害賠償責任云云。惟查，上
    訴人既主張被上訴人與伊係分屬謝苗之第2房「善政」─「
    登樹」子孫及第4房「賜田」子孫(見原審卷(一)第7頁；本院
    卷(一)第78頁)，則「祭祀公業謝王公」處分上開2筆土地所得
    價款，依上開系爭12燈號所占比例表、「祭祀公業謝王公」
    出售系爭土地收入各燈號分配款領款清冊所示(見原審卷(二)
    第12頁；本院卷(二)第95、178頁)，上訴人所屬之「賜田」派
    下可受分配比例，與被上訴人所屬之「登樹」派下可受分配
    比例均係固定，是「賜田」派下所受分配總額，應係由「賜
    田」派下子孫按比例均分，並無可能流向被上訴人所屬之「
    登樹」派下，是上訴人空言主張被上訴人共同侵吞伊就上開
    二筆土地價款所應受分配款項132萬8,567元云云，顯屬無稽
    。是上訴人依據不當得利及侵權行為之法則，請求被上訴人
    連帶給付另筆132萬8,567元本息，亦屬無據。
六、綜上所述，上訴人依據不當得利及侵權行為之法則，請求被
    上訴人連帶給付265萬7,130元，及自起訴狀繕本送達翌日起
    至清償日止，按週年利率5%計算之利息部分，自屬不應准許
    。原審就此部分所為上訴人敗訴之判決，並無不合，上訴論
    旨指摘原判決此部分不當，求予廢棄改判，為無理由，應予
    駁回。
七、至兩造其餘之攻擊或防禦方法及未經援用之證據，經本院斟
    酌後，認為均不足以影響本判決之結果，自無逐一詳予論駁
    之必要，併此敘明。
八、據上論結，本件上訴為無理由，依民事訴訟法第385條第1項
    、第449條第1項、第78條，判決如主文。
中    華    民    國    100   年    7    月     6     日
                    民事第十二庭
                        審判長法  官  吳謀焰
                              法  官  李瑜娟
                              法  官  許紋華
正本係照原本作成。
如不服本判決，應於收受送達後20日內向本院提出上訴書狀，其
未表明上訴理由者，應於提出上訴後20日內向本院補提理由書狀
（均須按他造當事人之人數附繕本）上訴時應提出委任律師或具
有律師資格之人之委任狀；委任有律師資格者，另應附具律師資
格證書及釋明委任人與受任人有民事訴訟法第466條之1第1項但
書或第2項（詳附註）所定關係之釋明文書影本。如委任律師提
起上訴者，應一併繳納上訴審裁判費。
中    華    民    國   100    年    7     月    8     日
                              書記官  廖逸柔
附註：
民事訴訟法第466條之1（第1項、第2項）：
對於第二審判決上訴，上訴人應委任律師為訴訟代理人。但上訴
人或其他法定代理人具有律師資格者，不在此限。
上訴人之配偶、三親等內之血親、二親等內之姻親，或上訴人為
法人、中央或地方機關時，其所屬專任人員具有律師資格並經法
院認為適當者，亦得為第三審訴訟代理人。